【裁判字號】    98,上更(一),320
【裁判日期】    990212
【裁判案由】    違反槍砲彈藥刀械管制條例
【裁判全文】
臺灣高等法院臺南分院刑事判決     98年度上更(一)字第320號
上  訴  人
即  被  告  乙○○
                    現因案於臺灣臺南監獄執行中
選任辯護人  彭大勇律師
            林士龍律師
上列上訴人因違反槍砲彈藥刀械管制條例案件，不服臺灣臺南地
方法院96年度訴字第1473號，中華民國98年4月6日第一審判決（
起訴案號：臺灣臺南地方法院檢察署96年度偵字第12536號、第
14053號），上訴後經最高法院發回更審，本院判決如下：
    主  文
原判決關於乙○○部分撤銷。
乙○○未經許可，持有可發射子彈具殺傷力之槍枝，處有期徒刑
年陸月，併科罰金新臺幣拾萬元，罰金如易服勞役，以新臺幣
壹仟元折算壹日。
    事  實
一、乙○○前因違反懲治盜匪條例案件，經本院78年度少上訴字
    第2104號判處有期徒刑8年確定，於79年1月29日起送監執行
    ，於81年4月24日假釋出監，指揮書執畢日期為85年12月12
    日。於84年假釋期間再因違反懲治盜匪條例及槍砲彈藥刀械
    管制條例案件，分別經本院84年度上訴字第2019號判處有期
    徒刑9年、臺灣臺南地方法院以85年度訴字第324號判處有期
    徒刑10月確定，嗣定應執行刑為9年9月，後因中華民國96年
    罪犯減刑條例施行，上開因槍砲彈藥刀械管制條例案件，判
    處有期徒刑10月部分減刑為5月，併定應執行刑為9年4月。
    前揭假釋部分嗣被撤銷，應執行殘刑4年6月21日，而與其於
    84年再犯盜匪案及槍砲彈藥刀械管制條例案判刑併定應執行
    刑為9年9月部分接續自84年12月28日起執行，於91年7月11
    日假釋出監，指揮書執畢日期為98年7月4日。嗣又於96年假
    釋期間再犯罪，而被撤銷假釋，應執行殘刑6年2月19日，其
    於96年所犯妨害自由2罪、藏匿人犯1罪，分別被判刑及減刑
    ，嗣定應執行有期徒刑6月，與上開應執行殘刑部分，接續
    自97年10月23日起執行，預定於104年4月2日執行完畢（於
    本案不構成累犯）。
二、詎乙○○明知具有殺傷力之改造手槍，係槍砲彈藥刀械管制
    條例第4條第1項第1款所列管之槍砲，非經中央主管機關許
    可，不得持有，竟基於未經許可持有具有殺傷力改造手槍之
    犯意，於不明之時、地，向姓名不詳之人取得可發射子彈具
    有殺傷力之仿BERETTA廠84型之半自動改造手槍1枝(槍枝管
    制編號：0000000000號，以下稱系爭手槍)，未經許可而持
    有。嗣乙○○於96年3、4月間，在臺南縣永康市○○路727
    巷65號其經營之「乾坤茶行」內，將系爭手槍及另一不具殺
    傷力之玩具槍枝裝入一個側背包內交予吳泓，吳泓亦未
    經許可而持有系爭手槍。其後因吳泓入伍在即，無法保管
    系爭手槍，思及乙○○與梁志愷交情甚篤，而於96年5月間
    （起訴書誤載為同年8月間）某日，將裝有系爭手槍及無殺
    傷力之玩具手槍1枝之側背包，持至梁志愷臺南縣永康市○
    ○○路266巷38號7樓之1梁志愷之租屋處，因梁志愷不在，吳
    泓因此交付予梁志愷同住該處之甲○○收受，並囑由甲○
    ○代為轉交梁志愷。嗣甲○○與梁志愷共同持系爭手槍及玩
    具手槍於96年8月6日至臺南市○○街22號「FELLING MUSIC
    PUB 」（感覺PUB）強盜他人財物後，呂、梁二人逃逸時因
    慌忙致系爭手槍掉落於地，旋由據報趕至現場之警員查扣，
    而循線查獲上情（吳泓為原審同案被告，經原審以吳泓
    未經許可，持有可發射子彈具有殺傷力之槍枝，處有期徒刑
    年貳月，併科罰金新臺幣拾萬元[關於易服勞役及扣案槍
    枝沒收部分略載]，其上訴後由本院以98年度上訴字第633號
    駁回其上訴確定。另甲○○、梁志愷所犯強盜罪部分，各經
    本院分別判處有期徒刑15年、13年10月確定在案）。
三、案經臺南市警察局第六分局報請臺灣臺南地方法院檢察署檢
    察官偵查後起訴。
    理  由
壹、程序部分：
一、按被告以外之人於審判外之言詞或書面陳述，除法律有規定
    者外，不得作為證據，刑事訴訟法第159條第1項固定有明文
    。惟被告以外之人於審判外之陳述，雖不符刑事訴訟法第15
    9條之1至第159條之4規定，而經當事人於審判程序同意作為
    證據，法院審酌該言詞陳述或書面陳述作成時之情況，認為
    適當者，亦得為證據；當事人、代理人或辯護人於法院調查
    證據時，知有第159條第1項不得為證據之情形，而未於言詞
    辯論終結前聲明異議者，視為有前項之同意，同法第159條
    之5亦有明文。又被告以外之人於偵查中向檢察官所為之陳
    述，除顯有不可信之情況者外，得為證據；為同法第159條
    之1第2項所規定；然同法第158條之3復規定：「證人、鑑定
    人依法應具結而未具結者，其證言或鑑定意見，不得作為證
    據」，其立法理由乃在擔保該證言或鑑定意見，係據實陳述
    或公正誠實之可信性，故未依法具結者，依證據絕對排除法
    則，當然無證據能力，而不得作為證據，自不得因當事人於
    審判程序之同意，逕認該未經具結之證言或鑑定意見，亦得
    作為證據，此於適用同法條（第159條之5）第2項所定「視
    為有前項之同意」之情形者，亦應受上揭第158條之3規定之
    限制。
二、查證人甲○○、梁志愷之警詢筆錄，係於警詢所為之陳述，
    均屬被告以外之人於審判外之陳述，被告乙○○及其辯護人
    爭執為無證據能力，依刑事訴訟法第159條第1項規定，應認
    均無證據能力；證人梁志愷於96年8月29日偵查筆錄、證人
    鄭達文於96年8月16日偵查筆錄、證人吳泓於96年8月16日
    （見偵查卷第24-27頁）、29日偵查筆錄，均係檢察官以被
    告身分傳喚，惟於本案就被告乙○○本人而言，屬被告以外
    之人，須以證人身分經具結訊問後始能取得證據能力，是依
    刑事訴訟法第158條之3規定，無證據能力。另證人甲○○於
    96年9月4日偵查筆錄、證人鄭達文於96年9月13日偵查筆錄
    ，吳泓於96年8月16日（見偵查卷第33頁）、9月13日偵查
    筆錄，係屬於偵查中向檢察官所為之陳述，業經具結而為證
    述，雖屬傳聞證據，惟現階段刑事訴訟法規定，檢察官代表
    國家偵查犯罪、實施公訴，依法有訊問被告、證人及鑑定人
    之權，實務運作時，檢察官於偵查中向被告以外之人所取得
    之陳述，原則上均能遵守法律規定，不致違法取供，且經法
    定具結程序以擔保其證言之可信性，其可信度極高，被告並
    未提出有何顯不可信之情形，是該部分證言，自得為證據。
    另本案所援引上開部分外之其他具傳聞性質之言詞或書面證
    據，關於證據能力部分，經提示檢察官、被告人及辯護人均
    對之表示無意見，亦未於本案言詞辯論終結前聲明異議，爭
    執無證據能力；本院審酌各該審判外供述證據及書面作成時
    之情況，製作當時之過程、內容、功能等情況，其取得並無
    違法情形，具備合法可信之適當性保障，經綜合判斷，與本
    件犯罪待證事實，具有關連性，核無可信度明顯過低之情事
    ，認具適當性，均得作為證據。
三、關於被告乙○○之通訊監察譯文（見通訊監察卷第29-58頁
    ）、原審同案被告吳泓之通訊監察譯文（見通訊監察卷第
    59-79頁），是否有證據能力部分：
  (一)查犯罪偵查之通訊監察，係藉由截聽通訊而直接干預憲法所
    保障人民祕密通訊之自由，考量通訊科技設備，經常為犯罪
    之人持之供作犯罪聯絡之工具，基於維護社會秩序及保護公
    共利益，審酌公益及私益之均衡，依憲法第23條比例原則之
    要求，自得以法律限制之。我國於88年7月14日公布施行（
    於96年7月11日修正公布）之通訊保障及監察法，即係本諸
    上旨而制定。其中關於監察對象部分，依通訊保障及監察法
    第4條規定，「本法所稱受監察人，除第5條及第7條所規定
    者外（即指被告或犯罪嫌疑人外），並包括為其發送、傳達
    、收受通訊或提供通訊器材、處所之人」。又因通訊監察係
    以偵查目的為導向，檢警機關應敘明具體事實，合理說明曾
    經嘗試其他蒐證方法仍無法蒐集證據，或其他之調查方法不
    合偵查目的之理由，以供法院為作為客觀評估之標準，而法
    院於行實質審查時，原則上應尊重檢警機關之事實預測，以
    行自由證明即已足，即合於最後手段原則。
  (二)本案經依最高法院此次發回意旨向臺灣臺南地方法院檢察署
    調取乙○○、陳嶧聖等人所涉違反槍砲彈藥刀械管制條例等
    案件之監聽案卷，該檢察署於98年11月26日檢送全部監聽案
    卷達51宗到院（見本院更一卷第40-41頁）。經查其案件中
    因涉及組織犯罪、槍砲彈藥刀械、妨害自由等罪，除對被告
    乙○○及陳嶧聖依法進行監聽外，尚對其他犯罪成員多人進
    行監聽，有刑事警察局之聲請書、檢察官核發之監聽票、刑
    事警察局就通訊監察結果提出之報告書及通訊監察結束通知
    受監察人之文書等件可證，本院並將與本案有關之通訊監察
    書、通訊監察結果報告書、通訊監察結束通知受監察人之文
    件影印附卷佐參（見本院更一卷第50-89頁）。且警方移送
    本案予檢察官偵查時之案由即為「組織犯罪條例、槍砲彈藥
    刀械管制條例、妨害自由等罪」，移送之犯罪嫌疑人除被告
    乙○○外，另有吳泓、陳嶧聖等8人。是本案確有依通訊
    保障及監察法之相關規定依法進行監聽，自有證據能力，被
    告及其辯護人辯稱本案之監聽無證據能力云云，並不可採。
貳、論罪科刑部分：
一、訊據上訴人即被告乙○○矢口否認有何持有具殺傷力改造槍
    枝之犯行，辯稱：我沒有持有槍枝，也沒有把槍交給吳泓
    云云。
二、經查：
  (一)系爭手槍經警於96年8月6日在台南市○○街22號「FELLING
    MUSIC PUB」（感覺PUB）強盜案現場扣得，經送內政部警政
    署刑事警察局以性能檢驗法、試射法檢驗結果，認係改造手
    槍，由仿BERETTA廠84型半自動手槍製造之槍枝，換裝土造
    金屬槍管及槍機而成，擊發功能正常，可供擊發適用子彈使
    用，認具殺傷力，有內政部警政署刑事警察局96年9月12日
    刑鑑字第0960123882號槍彈鑑定書1份在卷可稽，並有台南
    市警察局刑案現場勘察採證照片10張（均為影本，警卷第81
    頁），足認上開槍枝具有殺傷力，且係犯「Feeling Music
    Pub」（感覺PUB）強盜案之歹徒所留於現場之事實，洵可認
    定。
  (二)次查，梁志愷、呂碩偉持系爭槍枝共同犯「Feeling Music
    Pub」強盜案，已經本院以97年度上訴字第1084號各判處有
    期徒刑13年10月、15年確定，有該判決書在卷可憑（見本院
    更一卷第106-112頁），並經本院依職權調閱該案卷宗，核
    閱屬實，此部分之事實要可認定，據此可知系爭手槍係該2
    人共同持有，應無疑義。而證人甲○○、梁志愷於原審審理
    時，分別證稱：於96年8月6日至台南市○○街22號「Feelin
    -g Music Pub」所犯之強盜罪，當時所持之仿BERETTA 廠84
    型之半自動改造手槍1枝係吳泓持至梁志愷、甲○○位於
    台南縣永康市○○○路266巷38號7樓之1租屋處交予甲○○，
    囑由甲○○代為轉交梁志愷等語（見原審卷第198-202頁，
    及第203-207頁），揆諸上開證人甲○○及梁志愷之證述內
    容，足認系爭手槍確係吳泓所交付，要可認定。吳泓並
    因而一併被起訴為原審同案被告，並已由本院98年度上訴字
    第633號判決有罪確定。至於吳泓交付系爭手槍予甲○○
    之時間，參酌原審同被告吳泓入伍時間是96年6月21日（
    詳下述），應認以原審同案被告吳泓於原審供稱96年5 、
    6月間某日之交付時間較為可採。
  (三)證人即原審同案被告吳泓於原審審理時稱：槍枝來源係乙
    ○○在其經營之乾坤茶行交給伊的，因為伊將於96年6月21
    日去當兵，就在96年5、6月間將槍枝交給與乙○○有認識之
    梁志愷，但因當時梁志愷不在，故將槍枝交予甲○○，囑由
    甲○○轉交予梁志愷，梁志愷要叫乙○○叔叔等語（見原審
    卷第208-214頁），並稱伊已經要去當兵，有去茶行找不到
    乙○○，而梁志愷都叫乙○○叔叔，甲○○與梁志愷住在一
    起，因當時梁志愷不在，伊才交給甲○○的，伊有跟甲○○
    說麻煩梁志愷轉交給乙○○等語（見本院上訴卷第104-105
    頁）。查被告原本係使用0000000000號之行動電話，嗣於96
    年6、7月間即另使用0000000000號之行動電話等情，業據被
    告於警詢坦承在卷（見號警卷第5頁）；而吳泓則係於96
    年6月21日入伍服役，為吳泓陳明在卷並有原審承辦法官
    親自電詢臺南巿後備指揮部查明之公務電話紀錄表及臺南巿
    後備指揮部所傳真其入伍資料附卷可稽（見原審卷第208-20
    9頁，及第192頁、192之1頁）。【國防部參謀本部人事參謀
    次長室96年11月16日雖函覆原審謂：吳泓入伍日期為96年
    10月31日（見原審卷第17、18頁）。因吳泓入伍後犯案被
    停役，嗣再回役，上開函覆日期並非正確，原審承辦法官於
    98年3月23日親自電詢臺南巿後備指揮部查明吳泓入伍日
    期為96年6月21日之公務電話紀錄表可證，且臺南巿後備指
    揮部所傳真吳泓之入伍資料上載明「入伍日期96年6月21
    日，停役日期96年8月15日，回役日期96年10月22日」。原
    審於98年3月23日審理期日再詳細詢問吳泓：「（問：何
    時當兵？）96年6月21日。（問：何時退伍？）8月28日。（
    問：服務單位？）臺南巿後備指揮部。（問：停役日期、為
    何停役、停役期間去哪？）因為違反槍砲罪，日期不記得，
    當時收押禁見，收押在台南看守所。」等情，且依吳泓之
    臺灣高等法院被告前科紀錄表所載，其確於96年8月17日因
    案被收押而入台南看守所（以上參見前原審卷第208-209頁
    ，第192頁、192之1頁、第177頁）。故上開國防部參謀本部
    人事參謀次長室96年11月16日雖函覆原審謂：吳泓入伍日
    期為96年10月31日（見原審卷第17、18頁），並非正確之資
    料，不足憑採，併此敘明】。是吳泓於本院上訴審證稱：
    因伊要當兵，所以要將槍枝交還被告，伊有打電話到茶行，
    也有打手機要找被告，但都找不到人，才在當兵前幾個星期
    ，將槍枝交給甲○○，囑其轉交梁志愷等語（見本院上訴卷
    第103、104頁），即非無據。再者，證人陳嶧聖（綽號「博
    士」）於偵查中曾證稱：「（問：你有無看過乙○○持有或
    寄藏手槍或子彈？）有，我有在乙○○的乾坤茶行看過乙○
    ○拿手槍，都是手槍，他沒有跟我提到那是制式或改造，但
    看起來像是改造手槍，但槍放在哪裡我不知道。」等語（見
    偵字第12536號卷第22頁）；且被告於偵查中亦坦承其向葉
    金木催討債務時，確有亮槍恐嚇葉金木等語（見同上偵卷第
    190頁）。參以證人吳進在警詢及偵查中證稱：乙○○有
    寄一只手提包在伊這裡，但伊不知道手提包裡面裝何物，乙
    ○○於96年4月20日有打電話給伊，稱伊友人邱漢璋被開槍
    ，要拿回寄放在伊這裡的手提包，並叫吳泓及陳嶧聖前來
    取回手提包，但是只有陳嶧聖來向伊取回手提包，後來乙○
    ○和吳泓都有打電話給伊，說包包裡面東西有少，伊向他
    們說伊也不知道等語（見上開警卷第107頁、同上偵卷第46
    頁）；及證人吳泓於偵查中證稱：伊曾將本案遭查扣之槍
    枝寄放在吳進那裡，後來伊有打電話給吳進峰說裡面少了
    一個包包，裡面是有槍等語（見同上偵卷第181、182頁）。
    且依相關之通聯紀錄所示，被告與其友人多次提及槍枝之暗
    語，此參所調取臺灣臺南地方法院檢察署96年度監續字第30
    0號、第379號、第466號通訊監察卷附之內政部警政署刑事
    警察局之偵查報告及監察內容即明；堪認被告確曾持有槍械
    無訛。
  (四)依上開證人證述相互以觀，吳泓曾將槍枝藏置在包包內寄
    交吳進，嗣被告之友人遭開槍後，陳嶧聖則受被告之託至
    吳進峰處取回該包包，可見被告確曾持有手槍。再查，被告
    前有多次違反槍砲彈藥刀械管制條例並被判刑之前科紀錄，
    且被告於偵查中亦坦承其向葉金木催討債務時，確有亮槍恐
    嚇葉金木等情，本院綜合上開事證，及審酌證人吳泓之證
    述內容與其入伍在即之情事，可知證人吳泓就其無法保管
    系爭手槍，且思及梁志愷與被告乙○○關係密切，而將系爭
    手槍交予梁志愷同住之甲○○之情節，無論就系爭手槍之來
    源、自己無法保管之原因及將系爭手槍轉交他人之過程均證
    述詳實，亦核無設詞陷害被告乙○○之誘因，其證述內容應
    係出於真實，應可採信，據此足認系爭手槍係被告乙○○交
    予證人吳泓，要無疑義。被告乙○○辯稱並未交付系爭手
    槍云云，顯係空言否認之詞，自不足採。綜上論證，應認被
    告未經許可持有具殺傷力改造手槍之犯行堪予認定，應依法
    論科。
三、核被告所為係犯違反槍砲彈藥刀械管制條例第8條第4項之未
    經許可持有其他可發射子彈具有殺傷力之改造手槍罪。又扣
    案系爭手槍彈匣內有子彈5顆，經鑑定後，可擊發，具殺傷
    力，均係9mm制式子彈（見內政部警政署刑事警察局96年9月
    12日刑鑑字第0960123882號槍彈鑑定書）。而關於被告是否
    涉有槍砲彈藥刀械管制條例第12條第4項持有子彈罪嫌，雖
    證人甲○○、梁志愷固於原審證述子彈亦係置於袋中等語；
    而原審同案被告吳泓先供稱袋中有子彈，後翻異前詞改稱
    不知袋中有無子彈等語。依卷內現有證據方法尚無證明被告
    此之罪嫌，且此部分並未據檢察官提起公訴，亦難認有與犯
    罪事實欄所載有裁判上一罪之關係，併此敘明。
四、原審審理結果，認被告罪證明確，而予論罪科刑，固非無據
    。惟查：(1)被告對通訊監察部分主張監聽之結果無證據能力
    ，原審雖曾調取相關監聽案卷，然未將與本案被告乙○○有
    關部分影印附卷，且另以裁定認為該部分監聽無證據能力（
    詳原審卷第115頁），自非允洽。(2)系爭改造手槍1枝（槍枝
    管制編號：0000000000號），係在甲○○等強盜案中另案查
    扣，經本院調取該案（由本院以97年度上訴字第1084號判決
    確定），系爭改造手槍已由臺灣臺南地方法院檢察署以98年
    度執從字第181號於98年2月9日依執行檢察官核發之處分命
    令予以沒收並於同年月17日執行完畢，有該執行卷及處分命
    令影本在卷可憑（見本院更一卷第125-135頁），原審未查
    ，於98年4月6日為判決時，就已經執行檢察官依法執行沒收
    完竣之系爭改造手槍，再予宣告沒收，亦有未當。被告上訴
    否認犯行，固不足採，然原判決就此部分既有上開可議之處
    ，自屬無可維持，應由本院予以撤銷改判，以期適法。爰審
    酌被告未經許可持有槍枝，對社會治安及人身安全造成潛在
    風險，所生危害不輕，惟其於持有期間未將系爭槍枝供非法
    使用，犯罪情節尚非重大，及其智識程度、犯罪目的，前科
    紀錄、犯罪後態度等一切情狀，量處如主文所示之刑，並就
    罰金刑部分諭知如易服勞役之折算標準。至於另案扣案之改
    造手槍1枝(槍枝管制編號：0000000000號)，固為違禁物，
    惟業經他案判決確定，並經臺灣臺南地方法院檢察署以98年
    度執從字第181號依法執行沒收完畢，已如前述，爰不另為
    沒收之諭知，並此敘明。
據上論斷，應依刑事訴訟法第369條第1項前段、第364條、第299
條第1項前段，槍砲彈藥刀械管制條例第8條第4項，刑法第11條
前段、第42條第3項前段，判決如主文。
本案經檢察官林炎昇到庭執行職務。
中    華    民    國    99    年     2    月    12    日
                  刑事第一庭    審判長法  官  茆臺雲
                                      法  官  蔡長林
                                      法  官  王明宏
以上正本證明與原本無異。
如不服本判決應於收受送達後10日內向本院提出上訴書狀，其未
敘述上訴理由者，並得於提起上訴後10日內向本院補提理由書（
均須按他造當事人之人數附繕本）「切勿逕送上級法院」。
                                      書記官  黃全忠
中    華    民    國    99    年    2     月    12    日
附錄本判決論罪科刑法條：
槍砲彈藥刀械管制條例第8條：
未經許可，製造、販賣或運輸鋼筆槍、瓦斯槍、麻醉槍、獵槍、
空氣槍或第4條第1項第1款所定其他可發射金屬或子彈具有殺傷
力之各式槍砲者，處無期徒刑或5年以上有期徒刑，併科新臺幣
1千萬元以下罰金。
未經許可，轉讓、出租或出借前項所列槍枝者，處5年以上有期
徒刑，併科新臺幣1千萬元以下罰金。
意圖供自己或他人犯罪之用，而犯前2項之罪者，處無期徒刑或
7年以上有期徒刑，併科新臺幣1千萬元以下罰金。
未經許可，持有、寄藏或意圖販賣而陳列第1項所列槍枝者，處
3年以上10年以下有期徒刑，併科新臺幣7百萬元以下罰金。


司法院資訊處製作；財團法人民間司法改革基金會備份。
